臺灣高雄地方法院刑事裁定
111年度毒聲字第810號
聲  請  人  臺灣高雄地方檢察署檢察官
被      告  李昀謙



上列被告因違反毒品危害防制條例案件，經檢察官聲請送觀察、
勒戒(111年度撤緩毒偵字第155號、第156號)，本院裁定如下：
    主  文
李昀謙施用第二級毒品，令入勒戒處所觀察、勒戒，其期間不得
逾貳月。
    理  由
一、聲請意旨如附件聲請書所載。
二、按犯毒品危害防制條例第10條之罪者，檢察官應聲請法院裁
    定，令被告入勒戒處所觀察、勒戒，其期間不得逾二月，毒
    品危害防制條例第20條第1項定有明文。
三、經查：
㈠、被告李昀謙確有以下施用第二級毒品甲基安非他命犯行
１、於民國109年11月15日8時許，在高雄市仁武區光之塔附近友
    人家中，以將甲基安非他命置入玻璃球燒烤後吸食煙霧之方
    式，施用甲基安非他命1次乙節，業據被告於偵查中坦承不
    諱，且其於109年11月17日16時8分許為警採尿送驗結果，呈
    安非他命、甲基安非他命陽性反應之事實，有高雄市政府警
    察局新興分局自強路派出所尿液送驗編號姓名對照表（尿液
    編號：A109438號）及正修科技大學超微量研究科技中心109
    年12月2日尿液檢驗報告（原始編號：A109438號）各1份可
    參，足認被告上開任意性自白與事實相符。
２、於110年1月11日17時許，在高雄市○○區○○○路000巷00號居所
    內，以將甲基安非他命置入玻璃球燒烤後吸食煙霧之方式，
    施用甲基安非他命1次乙節，業據被告於偵查中坦承不諱，
    且其於110年1月13日10時5分許為警採尿送驗結果，呈安非
    他命、甲基安非他命陽性反應之事實，有臺南市政府警察局
    刑事警察大隊採集尿液姓名對照表（尿液編號：110K007號
    ）及臺南市政府衛生局110年1月22日濫用藥物尿液檢驗結果
    報告（檢體名稱：110K007號）各1份可參，足認被告上開任
    意性自白與事實相符。本件事證明確，被告於前揭時、地，
    施用甲基安非他命共2次之事實，足以認定。
㈡、又被告不曾接受觀察、勒戒或強制戒治，有臺灣高等法院被
    告前案紀錄表等件在卷可參。本次應屬被告之「初犯」，而
    有毒品危害防制條例第20條第1項規定， 給予適用觀察、勒
    戒之機會。
㈢、至於被告本次施用毒品犯行雖前經臺灣高雄地方檢察署(下稱
    高雄地檢署)檢察官以110年度毒偵字第97、995號為附命戒
    癮治療之緩起訴處分，緩起訴期間自110年11月12日起至111
    年11月11日止，惟因被告於緩起訴期間內，屢經高雄地檢署
    觀護人室合法通知，均無視告誡而未按規定到署接受約談及
    採尿監督，經檢察官以111年度撤緩字第297、298號撤銷緩
    起訴處分確定，故被告並未完成戒癮治療期程等情，業經本
    院核閱全卷資料無誤，並有緩起訴處分書、撤銷緩起訴處分
    書、送達證書、臺灣高等法院被告前案紀錄表等件在卷可參
    。然「緩起訴處分之戒癮治療」與「觀察、勒戒或強制戒治
    」之處遇，因法律規定之程序、效果均不相同，已無法等同
    視之，即被告初犯（或觀察、勒戒、強制戒治執行完畢釋放
    3年後再犯）施用毒品，經為命戒癮治療之緩起訴處分，若
    遭撤銷，檢察官針對該次撤銷緩起訴之施用毒品犯行，或者
    戒癮治療履行完畢，檢察官針對之後施用毒品犯行，均仍應
    依前揭毒品危害防制條例第20條或第23條之規定處理，亦可
    以再為緩起訴，然不得逕行起訴（最高法院110年度台非字
    第98號判決、110年度台上字第2096號判決意旨參照）。是
    被告所受之前揭緩起訴處分既遭撤銷，無任何等同受有「觀
    察、勒戒或強制戒治執行」之效果，檢察官依法再為聲請觀
    察、勒戒，亦為適法，併此說明。
㈣、再者，毒品危害防制條例所規定之「觀察、勒戒」程序，係
    針對受處分人所為保安處分，目的在戒除行為人施用毒品身
    癮及心癮，以達教化與治療之目的，其立法意旨在幫助施用
    毒品者戒毒，性質上為一療程，而非懲罰，並屬強制規定，
    除檢察官審酌個案情形，依同條例第24條第1項為附命完成
    戒癮治療之緩起訴處分外，凡經檢察官聲請法院裁定將被告
    送勒戒處所觀察、勒戒者，法院僅得就其聲請審查被告是否
    有施用毒品之行為，以及被告是否為「初犯」或為觀察、勒
    戒、強制戒治執行完畢後「3年後再犯」而為准駁之裁定，
    並無自由斟酌以其他方式替代或得以其他原因免予執行之權
    。又是否給予被告為附命完成戒癮治療之緩起訴處分，屬刑
    事訴訟法第253條之1第1項及第253條之2第1項第6款特別賦
    予檢察官之職權，非法院所得審酌，且此非「觀察、勒戒」
    前置處分，也與被告是否判刑之追訴要件無關，檢察官自無
    義務說明為何不給予被告戒癮治療之緩起訴處分。法院縱使
    審查其裁量有無違法，也僅在卷證資料所示證物中審酌，而
    為最低限度之審查，即此部分為檢察官之裁量，必須予以尊
    重。
㈤、本件聲請書未載明不給予被告戒癮治療緩起訴處分之理由（
    如附件）。然依卷證資料所示，被告本次施用毒品，檢察官
    亦給予被告戒癮治療機會，惟被告卻於緩起訴處分期間內，
    屢經高雄地檢署觀護人室合法通知，均無視告誡而未按規定
    到署接受約談及採尿監督，而遭檢察官撤銷緩起訴處分已於
    前述，顯見被告無戒癮治療之真意及決心，若再僅以寬鬆之
    社區性戒癮治療，確難期待其能完全戒絕毒癮。從而，檢察
    官考量本案具體情節，向本院聲請令被告入勒戒處所觀察、
    勒戒，以監禁式之治療方式，求短時間內隔絕被告之毒品來
    源，務使其專心戒除毒癮，而未依刑事訴訟法第253條之1規
    定對被告為附命完成戒癮治療之緩起訴處分，核其此部分職
    權之行使尚屬合法，形式上亦無裁量恣意或濫用之情，於法
    有據。
四、綜上所述，本件聲請為有理由，應予准許，依毒品危害防制
    條例第20條第1項，裁定如主文。
中　　華　　民　　國　　111 　年　　10　　月　　25　　日
                  刑事第十二庭  法　官  莊珮君
以上正本證明與原本無異。
如不服本裁定應於送達後5日內向本院提出抗告狀。
中　　華　　民　　國　　111 　年　　10　　月　　25　　日
                                書記官  鄒秀珍